臺灣新竹地方法院刑事判決
111年度訴字第334號
公  訴  人  臺灣新竹地方檢察署檢察官
被      告  許文浩


                    （現在法務部○○○○○○○○附設勒戒所執行觀察勒戒中）
指定辯護人  本院公設辯護人周凱珍
上列被告因違反藥事法案件，經檢察官提起公訴（111年度偵字
第2749號），被告於本院準備程序進行中，就被訴事實為有罪之
陳述，本院合議庭裁定由受命法官獨任進行簡式審判程序，判決
如下：
    主          文
甲○○犯藥事法第八十三條第一項轉讓禁藥罪，共參罪，均處有期
徒刑參月。應執行有期徒刑陸月。　　
　　犯罪事實及理由
一、本案犯罪事實及證據，除附件所示犯罪事實一、㈠至㈢部分，
    被告甲○○之主觀犯意均應更正為「基於轉讓禁藥之犯意」（
    轉讓第二級毒品部分依法條競合不另成罪）、轉讓禁藥數量
    均應補充「可供吸食1次量」。證據部分，應補充「被告於
    本院準備及簡式審判程序時之自白」外，餘均引用附件之記
    載。
二、論罪科刑：
  ㈠按甲基安非他命屬毒品危害防制條例第2條第2項第2款所列管
    之第二級毒品，亦屬經中央衛生主管機關明令公告禁止使用
    之毒害藥品，為藥事法第22條第1項第1款所稱之禁藥。是轉
    讓屬安非他命類藥（毒）品之行為，同受毒品危害防制條例
    第8條第2項之轉讓第二級毒品罪及藥事法第83條第1項之轉
    讓禁藥罪之規範，此係同一犯罪行為而同時有二種法律可資
    處罰之法條競合情形，應依「重法優於輕法」、「後法優於
    前法」等法理，擇一處斷。而藥事法為毒品危害防制條例之
    後法；且現行藥事法第83條第1項之法定刑為「7年以下有期
    徒刑，得併科新臺幣（下同）5000萬元以下罰金」，與毒品
    危害防制條例第8條第2項之法定刑為「6月以上5年以下有期
    徒刑，得併科70萬元以下罰金」相較下，以藥事法第83條第
    1項之法定刑為重，是除有轉讓第二級毒品達毒品危害防制
    條例第8條第6項規定之一定數量，或同條例第9條所定成年
    人轉讓予未成年人，或明知為懷胎婦女而轉讓，經依法加重
    後之法定刑較藥事法第83條第1項之法定刑為重之情形以外
    ，自應優先適用藥事法第83條第1項之規定處斷。查卷內並
    無證據證明被告本案3次轉讓甲基安非他命淨重達10公克以
    上或被告轉讓之對象為未成年人或懷胎之婦女，是被告3次
    轉讓甲基安非他命行為，均無毒品危害防制條例第8條第6項
    、第9條加重其刑之情形。
　㈡從而，核被告就附件所示犯罪事實一、㈠至㈢部分，均係犯藥
    事法第83條第1項之轉讓禁藥罪。又按法律之適用有其一致
    性，除有特別規定外，不得割裂適用，是被告所為轉讓禁藥
    犯行，其持有甲基安非他命之行為與轉讓行為同為實質上一
    罪之階段行為，本件既依法規競合原理適用藥事法處斷，而
    藥事法並未處罰單純持有禁藥之行為，且高度之轉讓行為既
    已依藥事法加以處罰，依法律適用完整性之法理，其低度之
    持有甲基安非他命行為，自不能再行割裂適用毒品危害防制
    條例之規定論處。
　㈢被告就附件所示犯罪事實一、㈠部分同時轉讓禁藥給證人田豐
    政、王任田，惟藥事法之處罰，乃單一之社會法益，而非個
    人法益，故被告此部分以一行為轉讓禁藥給2人之行為，侵
    害單一社會法益，僅構成實質上一罪。
　㈣被告所犯上開3罪，犯意各別，行為互殊，應分論併罰。
　㈤被告前因施用毒品、妨害自由案件，經本院判決判處罪刑，
    復經本院以104年度聲字第806、807號裁定分別定應執行有
    期徒刑1年7月、2年2月確定，於民國106年3月8日縮短刑期
    假釋出監，於106年11月4日假釋期滿未經撤銷視為執行完畢
    等情，有臺灣高等法院被告前案紀錄表1份在卷可參，足認
    被告應構成累犯，惟起訴書並未論究其累犯部分，而檢察官
    於本院審理時復未具體指明被告有何特別惡性及對刑罰反應
    力薄弱而須加重最低本刑情形，故此部分列為刑法第57條第
    5款所定「犯罪行為人之品行」進行審酌，而無刑法第47條
    累犯加重規定之適用（最高法院110年度台上大字第5660號
    裁定參照），附此敘明。　　
　㈥按行為人轉讓同屬禁藥之第二級毒品甲基安非他命（未達法
    定應加重其刑之一定數量）予成年人（非孕婦），依重法優
    於輕法之原則，擇較重之藥事法第83條第1項轉讓禁藥罪論
    處，如行為人於偵查及歷次審判中均自白，仍應適用毒品危
    害防制條例第17條第2項規定減輕其刑（最高法院109年度台
    上大字第4243號刑事大法庭裁定意旨參照）。查被告於警詢
    時、偵查中及本院審理時均自白轉讓禁藥犯行，是依上開規
    定及裁定意旨，均應依毒品危害防制條例第17條第2項規定
    ，減輕其刑。　
　㈦爰以行為人責任為基礎，審酌被告轉讓禁藥給他人為毒害之
    源頭，其源不斷，流毒他人，所為實有不該。惟念及被告均
    坦承犯行，轉讓禁藥之對象、毒品數量不多，兼衡其於本院
    審理時自陳國中肄業之智識程度，之前從事建築行業，平均
    月入5萬元，未婚，無小孩之家庭經濟狀況等一切情狀，量
    處如主文前段所示之刑，並衡酌被告所犯本案3罪，犯罪時
    間部分相近，罪名、態樣、手段、所侵害法益均相同，3罪
    間之責任非難重複程度甚高，多數犯罪責任遞減等情，而為
    整體非難評價後，依刑法第51條第5款規定，定如主文後段
    所示應執行之刑，以資懲儆。　　
據上論斷，應依刑事訴訟法第273條之1第1項、第299條第1項前
段、第310條之2、第454條第2項，判決如主文。
本案經檢察官沈郁智提起公訴，檢察官陳亭宇到庭執行職務。
中　　華　　民　　國　　111 　年　　7 　　月　　7 　　日
                  刑事第一庭  法  官  王凱平  
以上正本證明與原本無異。
如不服本判決應於收受本判決後20日內向本院提出上訴書狀，上
訴書狀應敘述具體理由。上訴書狀未敘述上訴理由者，應於上訴
期間屆滿後20日內補提理由書狀於本院（均須按他造當事人之人
數附繕本）「切勿逕送上級法院」。
中　　華　　民　　國　　111 　年　　7 　　月　　7 　　日
                              書記官  鍾佩芳
附錄本案論罪科刑法條：
藥事法第83條第1項
明知為偽藥或禁藥，而販賣、供應、調劑、運送、寄藏、牙保、
轉讓或意圖販賣而陳列者，處7年以下有期徒刑，得併科新臺幣
五千萬元以下罰金。 

【附  件：臺灣新竹地方檢察署檢察官111年度偵字第2749號起
訴書】　
臺灣新竹地方檢察署檢察官起訴書
                                     111年度偵字第2749號
　　被　　告  甲○○　
上列被告因違反毒品危害防制條例等案件，已經偵查終結，認應
提起公訴，茲將犯罪事實及證據並所犯法條分敘如下：
　　犯罪事實
一、甲○○明知甲基安非他命具有成癮性、濫用性及社會危害性
    ，屬於毒品危害防制條例所規範之第二級毒品，不得非法轉
    讓，且甲基安非他命同時業經行政院衛生署公告禁止於醫療
    上使用，為藥事法規定之禁藥，不得非法轉讓，竟基於轉讓
    第二級毒品及禁藥之犯意，分別於(一)民國110年2月中旬
    ，在其址位新竹縣○○市○○路000號住處，無償轉讓重量
    不詳之甲基安非他命予田豐政、王任田當場施用。(二)110
    年8月1日2時許，在上址住處，無償轉讓重量不詳之甲基安
    非他命予王任田當場施用。(三)110年8月3日12時56分許，
    在上址住處，無償轉讓重量不詳之甲基安非他命予王任田當
    場施用。
二、案經新竹縣政府警察局移送偵辦。
　　證據並所犯法條
一、證據清單及待證事實：
編號  證據名稱 待證事實 1  被告甲○○於警詢及偵訊時之自白  坦認全部犯罪事實。 2 證人田豐政於警詢及偵訊時之具結證述 佐證被告於上開時地無償轉讓甲基安非他命予證人田豐政、王任田之事實。 3  證人王任田於警詢及偵訊時之具結證述 佐證被告於上開時地無償轉讓甲基安非他命予證人田豐政、王任田之事實。 4  現場指認照片2張及現場行動蒐證照片20張 佐證被告於上開時地無償轉讓甲基安非他命予證人田豐政、王任田之事實。 
二、按甲基安非他命為毒品危害防制條例第2條第2項第2款規定
    列管之第二級毒品，亦屬於藥事法第22條第1項第1款所稱之
    禁藥，故被告明知為甲基安非他命而轉讓予他人者，除成立
    毒品危害防制條例第8條第2項之轉讓第二級毒品罪外，亦構
    成藥事法第83條第1項之轉讓禁藥罪，然毒品危害防制條例
    第8條第2項之轉讓第二級毒品罪之法定本刑為「6月以上5年
    以下有期徒刑，得併科新臺幣70萬元以下罰金」，而藥事法
    第83條第1項之轉讓禁藥罪之法定本刑為「7年以下有期徒刑
    ，得併科新臺幣500萬元以下罰金」，故除轉讓之第二級毒
    品達淨重10公克以上，或轉讓予未成年人，而有應依毒品危
    害防制條例第8條第6項及第9條之規定加重其刑至2分之1之
    情形者外，藥事法第83條第1項之罪之法定本刑，顯較毒品
    危害防制條例第8條第2項之罪之法定本刑為重，依前述「重
    法優於輕法」之法理，應優先適用藥事法第83條第1項之規
    定論處。核被告所為，均係犯藥事法第83條第1項之轉讓禁
    藥罪嫌。被告如犯罪事實一(一)所載一次同時轉讓予田豐政
    、王任田施用，應屬同一之轉讓行為，請論處一罪；被告如
    犯罪事實一(一)、(二)、(三)所犯3次轉讓禁藥罪間，犯意
    各別，行為互殊，請予分論併罰。
三、依刑事訴訟法第251條第1項提起公訴。
　　此　致
臺灣新竹地方法院
中　　華　　民　　國　 111　　年　　4　　月　　 1 　　日
　　　　　　　　　　　　　　　檢　察　官　沈郁智